【裁判字號】    91,訴,578
【裁判日期】    920430
【裁判案由】    妨害自由等
【裁判全文】
臺灣臺南地方法院刑事判決                          九十一年度訴字第五七八號
    公  訴  人  臺灣台南地方法院檢察署檢察官
    被      告  辛○○
                壬○○
    右  一  人
    選任辯護人  蕭敦仁律師
右列被告等因妨害自由等案件，經檢察官提起公訴（九十年度營偵字第六七一號），
本院判決如左：
    主  文
辛○○共同傷害人之身體，處有期徒刑伍月。如易科罰金，以佰元折算壹日。
壬○○被訴教唆傷害丙○○部分無罪；被訴傷害己○○部分不受理。
    事  實
一、辛○○因不滿己○○之舅父丙○○曾在其父壬○○經營之「凍頂腳檳榔攤」拍桌
    ，並與其父之同居人陳燕卿為拍桌之事發生口角，竟基於普通傷害之犯意，於民
    國九十年二月十九日凌晨一時許，在台南縣白河鎮河東里三十八號（以下簡稱河
    東里三十八號）旁巷內，夥同七名不詳姓名成年男子，由辛○○徒手，與其餘之
    人或持球棒或徒手共同毆打丙○○，致丙○○受有(一)腦震盪、(二)右側腹壁挫傷瘀
    血一處十五×五公分(三)左側前額開放性傷口一處二×０‧五×０‧三公分、(四)左
    臉挫傷、(五)右肘及前臂挫傷皮下瘀血共一處二０×八公分、(六)右腕及手挫傷皮下
    瘀血共一處一０×五公分、(七)右側腹壁挫傷皮下瘀血共一處二０×一五公分、(八)
    右臂挫傷皮下瘀血共一處一０×一０公分等傷害，嗣隨即分乘二部自小客車逃逸
    （丙○○嗣於九十年四月十五日因故去世）。
二、案經丙○○訴由台南縣警察局白河分局報請台灣台南地方法院檢察署檢察官偵查
    起訴。
    理  由
甲、被告辛○○部分：
一、訊據被告辛○○矢口否認有何毆打丙○○之犯行，辯稱：伊當時人在嘉義朋友甲○○家中云云。惟查：
(一)按所謂「告訴」係告訴權人向偵查機關申告犯罪事實，並為訴追之意思表示，所指
  訴之對象為「犯罪事實」，不受罪名之拘束。本件告訴人丙○○於遭毆打後四日內
  ，向職司偵查之台南縣警察局白河分局陳述其於九十年二月十九日遭八名年輕人押
  往河東里三十八號旁巷子內，或徒手，或持棒球木棍共同毆打身體等之事實經過，
  並於最後補充表示：伊被押至毆途中時，身穿白色上衣之男子說：「你若狗怪，要
  讓你死的很難看」，伊要提出告訴等語，自此以觀，其已就遭傷害及妨害自由等全
  部犯罪事實提出告訴，本院自得就全部犯罪事實審理，先予敘明。
(二)被告辛○○於九十年二月十九日零時五十分許，身穿白色衣服，藍色褲子，夥同七
  名姓名不詳年輕人，由證人己○○（不知情）帶路至告訴人丙○○住處，將丙○○
  自住處喚出後，在河東里三十八號旁巷內，被告辛○○揮拳，與其餘年輕人則或持
  棒球棍，或徒手共同毆打丙○○成傷之事實，業據證人即當時同在現場丙○○之外
  甥己○○於警訊時證述綦詳（見九十年二月二十三日、同年月二十四日警訊筆錄）
  ，核與告訴人丙○○指述：有一穿白色衣服的年輕人喊「給他死」之後，棒球木棍
  就揮過來毆打伊身體多處，伊倒下時另四人還用腳踹，之後八名年輕人就離開等語
  ，互核相符（見九十年二月二十三日警訊筆錄），並有嘉義縣仁友醫院和睦分院診
  斷證明書二份附於警卷可稽。
(三)被告辛○○夥同其餘姓名不詳之成年人前往毆打丙○○時，適證人己○○由被告壬○○以機車將其自「慧虹檳榔攤」載往回家途中，因在河東里三十八號巷口，遇見
  八名年輕人詢問被害人丙○○所在，證人己○○即自台南縣白河鎮○○里○○○號
  路口帶同該八名年輕人，步行約一百十五公尺至丙○○住處，復與丙○○及該八名
  年輕人步行約一百公尺至河東里三十八號巷內，於丙○○遭毆打後，再與丙○○共
  同步行約百餘公尺至台南縣警察局白河分局河東派出所（以下簡稱河東派出所）報
  案乙節，亦據證人即河東派出所警員徐志賓證述：丙○○被打的那天晚上，他與己○○二人一同走路到派出所來的，我們馬上將他們送醫等語（見本院九十一年十月
  二十八日訊問筆錄）明確，核與同案被告壬○○供述相符，此外，並有台南縣警察
  局白河分局（以下簡稱白河分局）九十二年三月二十八日白警刑字第０九二０００
  八五四一號函附現場圖在卷足憑，證人己○○於九十年二月十九日凌時許既尚能乘
  坐被告壬○○騎乘之機車，復能步行數百公尺，正確引他人尋至告訴人丙○○之住
  處，足認其當時應有辨識能力，並無意識不清之狀況。再參以自河東里三十八號旁
  巷子轉入告訴人丙○○住處，沿途均有路燈照明，最明亮之如附圖所示Ａ、Ｆ、Ｅ
  處，可辨識熟人距離超過十公尺，最暗處之Ｆ到Ｄ路段中間，亦有三公尺乙節，亦
  據證人即白河分局警員簡民到庭證述明確（見本院九十二年四月十六日審理筆錄）
  ，並有白河分局上開現場圖可考，且為被告所是認在卷，據此，可認告訴人丙○○
  遭毆打當日，證人己○○之精神狀態及現場環境，均足使其辨識毆打之丙○○之行
  為人。
(四)又證人即為告訴人丙○○、證人己○○製作筆錄之河東派出所警員徐志賓證稱：己○○警訊受訊問時，精神狀態蠻正常的，沒有胡言亂語的狀況，製作筆錄時，都是
  他自己陳述的，過程流暢，他是走路過來的，步伐穩定，當天他沒有喝酒等語（見
  本院九十一年十月二十八日訊問筆錄），據此可知，證人己○○於警訊中之證詞，
  係於未喝酒、精神狀態正常之情形下所陳述，且其與被告辛○○素無仇怨，要無設
  詞陷害之理。另酌以其於偵查中及本院審理時，亦一致指陳係被告辛○○為毆打告
  訴人丙○○中之一人，綜合上情判斷，被告辛○○於警訊中之證詞，應堪採信。雖
  證人即被告壬○○之鄰居庚○○證稱：己○○有時候會瘋瘋癲癲的，說話不太正常
  ，常常亂說話，一喝酒就瘋瘋癲癲等語（見本院九十一年七月十日訊問筆錄）；證
  人己○○於偵查中、本院審理時，指認被告辛○○時，另加諸「不太能確定」之懷
  疑性語詞，惟其所執理由為：伊喝酒喝過頭，當時沒有路燈等語，惟其二人此部分
  之證言核與白河分局上開現場圖、證人簡民及徐志賓之證詞均不相符合，不足以推
  翻證人己○○於警訊中對被告辛○○之不利證言。另證人即己○○之兄長戊○○雖
  證稱：己○○自己說的。他如果發作起來，他連我都想要打下去，例如：我都拿錢
  給他吃飯，如果一時忘了攜帶錢，他沒有拿到錢，就會作勢要打我等語（見本院九
  十一年七月十日訊問筆錄），惟其並非關於證人己○○之言語有何異於常人之陳述
  ，是亦不影響證人己○○上開證詞之可信度，併此敘明。
(五)又被告辛○○雖辯稱伊當日在嘉義朋友甲○○家中，然證人甲○○證稱：九十年二
  月十八日晚間十一時許返家，與被告辛○○在家客廳內泡茶聊天，伊於晚間十一時
  四十分進入房間內睡覺，不知九十年二月十九日上午一時許，辛○○是否還在伊家
  中，辛○○與人打架後之一星期內曾前往找伊請求出面作證，辛○○當面跟伊說其
  於九十年二月十九日凌晨在白河鎮與人打架等語（見九十年四月七日警訊筆錄），
  於本院審理時，並結證表示伊於警訊中之陳述係伊當時之印象所為等語（見本院九
  十一年十月二十八日訊問筆錄），是證人甲○○上開證詞，不足以為被告辛○○不
  在場之證明，反益可證明證人己○○上開證詞之可信度。且被告辛○○於偵查中並
  表示：伊在甲○○家中直到十九日上午五點多才離開前往北興國中打排球等語（見
  九十年三月十六日偵訊筆錄），而於本院訊問時卻供陳：伊晚上九點到十一點左右
  到甲○○家裡時，已有四、五個同學聚在那裏，甲○○不在家，大家整晚都沒睡，
  伊天亮離開甲○○家後，逛逛就回家了，就算有去北興國中，也應該是下午去的等
  語（見本院九十一年十九月二十日訊問筆錄），其前後陳述不一，與證人甲○○所
  述亦不相符，是其右開辯解顯難採信。
(六)再參以同案被告壬○○前曾因其同居人陳燕卿與告訴人丙○○發生爭執，且曾於警
  察局調查時，表示欲將整件事情擔下來乙節，亦據告訴人丙○○指述歷歷（見九十
  年二月二十三日警訊筆錄、九十年五月二十八日警訊筆錄），且為被告壬○○是認
  在卷（見九十年五月四日偵訊筆錄、本院九十二年四月十六日審理筆錄），足認被
  告辛○○具有毆打告訴人丙○○之動機。證人丁○○雖證稱：丙○○與壬○○在伊
  前面推來推去，其後丙○○向壬○○說對不起，不好意思等語，惟其亦證稱：並不
  知道為什麼道歉，不清楚丙○○與壬○○之太太（指同居人）陳燕卿爭吵之事等語
  ，是其此部分之證詞亦不足為壬○○與丙○○間之嫌隙已不存在之證明。
(七)綜上各情以觀，被告辛○○傷害丙○○之犯行已臻明確，應予依法論科。
二、核被告辛○○徒手毆打丙○○所為，係犯刑法第二百七十七條第一項之普通傷害
    罪；其與其餘七名不詳姓名成年男子間就上述傷害罪行為間，均有犯意之聯絡及
    行為分擔，為共同正犯。爰審酌被告辛○○因告訴人丙○○與其父之偶然之衝突
    而引發犯罪動機、與多名成年人共同朝年紀非輕之告訴人丙○○身體部位予以毆
    打而傷害之手段、告訴人受傷多處，情節非輕，及犯罪後否認犯行等一切情狀，
    量處如主文所示之刑，並諭知易科罰金之折算標準，以資懲儆。
三、公訴意旨另以：被告辛○○與其餘七名不詳姓名年輕人於九十年二月十九日凌晨
    一時許，將丙○○自住處押走至河東里三十八號路旁，剝奪其行動自由，因認被
    告辛○○另涉刑法第三百零二條第一項之妨害自由罪嫌。惟查：告訴人丙○○於
    警訊中告訴指稱：伊走到門外就被四人押走；證人己○○於警訊中證稱：我舅舅
    （即告訴人丙○○）起來踏出房門口就被四人架走等語（見九十年二月二十三日
    警訊筆錄），均未具體指明係穿白衣之男子（即被告辛○○）剝奪告訴人丙○○
    之行動自由，且證人己○○嗣於本院訊問時改稱：他們叫伊舅舅自行走到馬路上
    才打他的，沒有押他等語（見本院九十一年八月七日訊問筆錄），其此部分證詞
    前後不一致，亦難遽為對於被告辛○○不利之認定，是告訴人丙○○與證人己○○上開證詞均不足以為被告辛○○有何妨害自由犯行之證明，此外，復無其他積
    極證據足認被告有何妨害自由之犯行，自難對被告辛○○論以妨害自由罪責，原
    應為無罪判決，惟因公訴人認此部分與前開有罪判決部分，有牽連犯關係，為裁
    判上一罪，爰就該部分不另為無罪判決之諭知，併此敘明。
乙、被告壬○○部分：
壹、無罪部分：
一、公訴意旨略以：壬○○因不滿己○○之舅父丙○○曾在其經營之「凍頂腳檳榔攤
    」拍桌，並與其同居人陳燕卿為拍桌之事發生口角，竟起意教唆其子辛○○夥同
    七名不詳姓名年輕人傷害丙○○，於九十年二月十九日凌晨一時許，壬○○騎機
    車至白河鎮○○里○○○路旁之「慧虹檳榔攤」，載不知情之己○○到「凍頂腳
    檳榔攤」，要己○○帶這些年輕人至丙○○住處，辛○○及其餘年輕人毆打丙○○後，揮手示意該八人離開，因認被告壬○○涉有刑法第二百七十七條第一項之
    教唆傷害罪嫌等情。
二、公訴人認被告壬○○涉有上開犯行，無非係以右揭事實，業據告訴人丙○○之指
    述，及被告壬○○供承其曾因丙○○與其同居人陳燕卿爭吵之事，要丙○○向其
    同居人道歉，且告訴人丙○○遭毆打時，其有在巷口觀望等情為其主要論據；訊
    據被告壬○○固不否認九十年二月十九日凌晨一時許，丙○○遭毆打時，其有在
    巷口觀望之事實，惟堅決否認有何教唆被告辛○○傷害告訴人丙○○之犯行，辯
    稱：己○○喝酒後會胡言亂語，無法確實指認同案被告辛○○參與毆打丙○○及
    被告壬○○揮手叫年輕人離開，且丙○○被毆打後至河東派出所製作筆錄供稱不
    認識加害人，且未言及任何人教唆，告訴人乙○○於偵查中指稱其父丙○○曾對
    其言明是壬○○叫人來打他的等語，應屬推測之詞，且不得徒以被告壬○○與被
    告辛○○為父子關係，逕行認定被告有教唆傷害之犯行等語。
三、按犯罪事實，應依證據認定之，無證據不得推定其犯罪事實，又不能證明被告犯
    罪者，應諭知無罪之判決，刑事訴訟法第一百五十四條、第三百零一條第一項分
    別定有明文。經查：告訴人丙○○指述意旨略以：有一穿白色衣服的年輕人喊”
    給他死”之後，棒球木棍就揮過來毆打伊身體多處，伊倒下時另四人還用腳踹，
    之後八名年輕人就離開，當伊爬起來時約十公尺處有一男子壬○○問伊為什麼流
    血，並叫伊去給醫生看。大約九十年一月十六日，伊在壬○○開的麻油雞店喝酒
    ，因數日前在壬○○店內拍打桌子乙事，與陳燕卿發生口角，二天後，壬○○就
    此事質問時，其二人因而發生口角，壬○○並抓住伊胸部上衣，將伊推倒後離開
    等語（見九十年二月二十三日警訊筆錄）；證人己○○證稱：當時伊站在旁邊看
    ，不敢插手，壬○○站被毆打處約十公尺，揮手叫那八人離開，八個年輕人就分
    別駕白色、紅色自小客車往白河方向急速駛離，伊扶起丙○○當時壬○○問為何
    流血，並叫伊去看醫生等語（見九十年二月二十三日警訊筆錄），其二人均僅指
    陳被告壬○○於丙○○遭毆打時在場觀看，並未具體指述被告壬○○有何教唆傷
    害之犯行，自不能單憑曾與告訴人丙○○發生口角之被告壬○○在丙○○遭毆打
    之現場及其與被告辛○○二人為父子關係等情，即推認被告辛○○右開傷害犯行
    係受被告壬○○之教唆。此外，復查無其他積極證據足資認定被告壬○○有何教
    唆傷害犯行，本案既不能證明被告壬○○犯罪，應為無罪判決之諭知。
貳、不受理部分：
    公訴意旨略以：壬○○於九十年二月十九日零時三十分許，在台南縣白河鎮河東
    里六十號其所經營之「凍頂腳檳榔攤」，因不滿己○○喝酒後向其表示「要怎麼
    樣隨便你」，竟基於傷害之犯意，用手抓住己○○胸前衣服推撞牆壁，致己○○
    受有(一)右側胸壁挫傷、(二)右側胸部扭傷之傷害，因認被告壬○○涉有刑法第二百
    七十七條第一項之傷害罪嫌等情。惟按告訴乃論之罪，告訴人於第一審辯論終結
    前得撤回其告訴，又告訴經撤回者，應諭知不受理之判決，刑事訴訟法第二百三
    十八條第一項、第三百零三條第三款分別定有明文。查本件告訴人己○○告訴被
    告壬○○傷害案件，公訴人認係觸犯刑法第二百七十七條第一項之傷害罪，依同
    法第二百八十七條前段之規定，須告訴乃論。茲據告訴人己○○當庭表示欲撤回
    告訴（見本院九十一年八月七日訊問筆錄），依照首開說明，本件壬○○被訴傷
    害己○○部分爰不經言詞辯論，逕為諭知不受理之判決。
據上論斷，應依刑事訴訟法第二百九十九條第一項前段、第三百零一條第一項、第三
百零三條第三款、第三百零七條，刑法第二十八條、第二百七十七條第一項、第四十
一條第一項前段，罰金罰鍰提高標準條例第一條前段、第二條，判決如主文。
中      華      民      國    九十二    年      四      月     三十     日
                                臺灣臺南地方法院刑事第五庭
                                        法  官  莊玉熙
右正本證明與原本無異。
如不服本判決，應於判決送達後十日內，向本院提出上訴狀。
                                        書記官  李榮杰
中      華      民      國    九十二    年      五      月      七      日
附錄本案論罪科刑法條全文：
刑法第二百七十七條第一項：
  傷害人之身體或健康者，處三年以下有期徒刑、拘役或一千元以下罰金。


司法院資訊處製作；財團法人民間司法改革基金會備份。
